臺灣高等法院刑事判決　　　　　　　　　94年度上易字第45號
上　訴　人　臺灣新竹地方法院檢察署檢察官
上　訴　人
即　被　告　乙○○
選任辯護人　陳景新律師
上列上訴人因被告竊盜等案件，不服臺灣新竹地方法院93年度易
字第542號，中華民國93年11月30日第一審判決（起訴案號：臺
灣新竹地方法院檢察署92年度偵字第2506號），提起上訴，本院
判決如下：
    主  文
原判決關於竊盜部分撤銷。
乙○○共同攜帶兇器竊盜，累犯，處有期徒刑貳年。扣案之檳榔
長刀壹把、檳榔剪刀參把、草刀壹把、手電筒貳支、電池貳顆、
紅色、藍色袋子各壹個，均沒收。
被訴隱避犯人部分上訴駁回。
    事  實
一、乙○○曾於民國八十九年間因竊盜案件，經臺灣新竹地方法
    院以八十九年度易字第一一八八號判決判處有期徒刑七月，
    緩刑三年，緩刑期內付保護管束，於八十九年十一月三十日
    判決確定，緩刑期間應於九十二年十一月二十九日期滿。嗣
    其前開案件判決緩刑前即八十九年十月間再因施用第二級毒
    品之違反毒品危害防制條例案件，而在緩刑期內，經同法院
    於九十年七月二十七日以九十年度易字第一七四號判決判處
    有期徒刑五月，並於九十年八月二十五日判決確定，甫於九
    十一年五月二十日易科罰金執行完畢，惟其前開所犯竊盜案
    件，雖應撤銷緩刑之宣告，然於緩刑期滿前，未經聲請撤銷
    緩刑，致因緩刑期滿，無從再為聲請撤銷緩刑，原宣告之刑
    乃失其效力。
二、乙○○仍不知悔改，意圖為自己不法之所有，與張怡君（民
    國六十五年三月十五日生，另經臺灣新竹地方法院檢察署通
    緝）共同基於攜帶兇器竊盜之犯意聯絡，於九十二年五月十
    二日中午十二時許，由乙○○駕駛車牌號碼Ｗ二─五四七三
    號自用小客車搭載張怡君，至新竹縣橫山鄉福興村二鄰二六
    號附近甲○○所管領之檳榔園附近，二人即共同攜帶乙○○
    所有在客觀上具有危險性，足以傷害人身體、生命之兇器檳
    榔長刀、草刀、檳榔剪刀等工具，侵入甲○○管領之檳榔園
    內，著手竊取檳榔、桃子。二人順利以檳榔長刀割下數欉檳
    榔，而後以檳榔剪刀將檳榔逐粒剪下，裝入網袋內，已竊得
    二千九百粒，將之放置在車內右前座腳踏板及車後座；二人
    再到該檳榔園內繼續行竊檳榔及桃子，剪下約三百粒檳榔及
    五十七顆桃子後，於同日下午四時十分許，為甲○○巡視檳
    榔園時發現，立刻報警，同日下午五時三十分許，會同警方
    進入園內，斯時二人正以檳榔剪刀剪取檳榔，見警員到來，
    二人丟下已竊取之檳榔、桃子，拔腿就跑，奔至車輛旁，由
    守候在該處之警員當場逮捕，另自乙○○口袋內起出數顆桃
    子。並扣得乙○○所有供竊盜犯罪所用之檳榔長刀一把、檳
    榔剪刀三把、草刀一把、手電筒二支、電池二顆、紅色、藍
    色袋子各一個及白色袋子一個（惟該裝竊得檳榔之白色袋子
    一個已於扣案後，再連同贓物檳榔發還甲○○而滅失）。
三、案經新竹縣警察局橫山分局報告臺灣新竹地方法院檢察署檢
    察官偵查起訴。
    理  由
壹、撤銷改判(竊盜)部分：
一、認定犯罪事實所憑之證據及理由：
(一)被告乙○○矢口否認攜帶兇器竊盜犯行，辯稱：伊與張怡君
    未竊取被害人甲○○管領之檳榔園內之檳榔及桃子，伊與張
    怡君至檳榔園係要採草藥頭，當時看到一穿紅衣服者把東西
    丟下跑掉，伊就把該穿紅衣服者丟下之檳榔長刀收起來放在
    檳榔樹旁，並與張怡君蹲下撿檳榔，之後被害人甲○○就會
    同警察來照相，伊害怕才逃跑；至於伊車內以紅、藍袋子所
    裝之二千九百顆檳榔，係案發當日中午十二時許，在新竹縣
    橫山鄉九讚頭向原住民劉貴明所購得，又現場檳榔樹業已收
    成完畢，所剩下的檳榔是人家採收過後不要的云云。
(二)經查：被告乙○○於警訊時自白稱：除了我以外，還有妻子
    詹雪湖（按係共犯張怡君冒名詹雪湖）夥同我共同竊取檳榔
    菁仔及桃子之果實．．．係我二人所為，現場查扣之物品亦
    為我所有，Ｗ二─五四七三號自小客車是我開至現場，是第
    一次到現場偷採的，偷採之桃樹之果實及檳榔菁仔約三００
    粒是自己食用的」（參偵查卷第四、五頁警訊筆錄）等語。
    共犯張怡君於警訊時亦供承：除了我以外還有乙○○同我共
    同竊取檳榔菁仔及桃子之果實，地上一袋果粒約五十七粒及
    檳榔菁仔約三佰餘粒，係我二人所為，現場查扣之物品乙○
    ○所有，Ｗ二─五四七三號自小客車是乙○○開至現場，是
    第一次到現場偷採的，偷採之桃樹之果實及檳榔菁仔約三佰
    粒是自己食用的」（參偵查卷第八、九頁警訊筆錄）等語。
(三)本案確係因證人即被害人甲○○親眼目睹被告以檳榔長刀割
    下竊取檳榔，並與共犯張怡君共同蹲在地上剪檳榔，乃打電
    話報警，嗣經證人即警員曾國慶、林傳芳據報趕至現場，而
    會同被害人甲○○當場查獲被告及共犯張怡君，且查獲時被
    告猶在偷摘竊取桃子，共犯張怡君則正在地上以扣案之檳榔
    剪刀剪檳榔等情，業據證人甲○○於警訊及原審審理時證述
    確親眼目睹被告以檳榔長刀割下竊取檳榔，並與共犯張怡君
    共同蹲在地上剪檳榔等情屬實（參偵查卷第十頁警訊筆錄及
    原審九十三年十一月十日審判筆錄）。
(四)證人即查獲警員曾國慶於本原審理時到院結證：「我就跟證
    人（按指證人甲○○）進去檳榔園．．．我有看到他們張怡
    君在地上拿檳榔剪刀剪檳榔，被告還在偷摘桃子，我趁他們
    還沒有發現之前有用相機拍照（偵卷編號五照片）。我照相
    的時候乙○○看到就跟張怡君站起來開始跑」等情無訛（參
    原審九十三年十一月十日審判筆錄）。
(五)至於被告所辯伊車內二千九百顆檳榔係向原住民劉貴明所購
    得一節，經原審傳訊證人劉貴明雖到庭具結證稱：被告被查
    獲之二千九百顆檳榔係被告向伊購買云云，然被告詰問證人
    劉貴明後，經檢察官聲請將證人劉貴明與被告隔離詰問，再
    命證人劉貴明與被告對質，詎證人劉貴明與被告就被告究如
    何向證人劉貴明購買檳榔之情節，彼此所為陳述，竟無一吻
    合之處。甚而證人劉貴明經檢察官一再詰問何以證述之內容
    與被告之供述不符時，證人劉貴明始坦承所為之證述係說謊
    ，並坦稱被告說檳榔係向伊購買的，但伊不知是否被告向伊
    購買的，是被告叫伊來作證的等情明確 (按證人劉貴明涉犯
    偽證罪嫌部分，業經臺灣新竹地方法院檢察署檢察官93年度
    偵字第5758、6149號提起公訴）。據此，被告辯稱扣案紅、
    藍袋子所裝之二千九百顆檳榔係案發當日中午十二時許，在
    新竹縣橫山鄉九讚頭向證人劉貴明所購得云云，亦顯係杜撰
    之詞，不足採信。
(六)又檳榔係多年生長期作物，成熟後可陸續採收，每年四至七
    月為淡季，價格較貴，八月至次年三月為盛產期，價格較便
    宜，價差可達數倍，此有行政院農委會網站資料可稽，參以
    被害人甲○○於原審供稱：我向果農承包採收本案檳榔園，
    每次我從嘉義來新竹要採收，每次都被人偷走，結果我虧損
    很多錢，因常常被人偷摘，所以我留在現場守候，本案是我
    親眼看到被告還有另外一被查獲女的偷採，所以才悄悄的請
    雜貨店老闆打電話報警，警察來當場逮獲等語 (原審九十三
    年十月十五日筆錄)，足見被告所辯現場所剩下的檳榔是人
    家採收過後不要的云云，毫無足取。至被告所辯到現場是要
    採草藥云云，既係採草藥，何須攜帶供割取高處檳榔果實之
    檳榔長刀？此部分辯詞亦屬無稽。
(七)至證人甲○○於原審九十三年十一月十一日審理時具結後一
    度翻異證述，附和被告之辯解證稱：那天我看到一個穿紅衣
    服的人在那邊盜割檳榔云云。然再經檢察官曉以大義後，證
    人甲○○當庭坦承前開所為證述確係偽證，並坦然證稱：「
    開庭前五分鐘，被告叫我不要繼續告他，要幫他說話。他叫
    我要說看到一個穿紅衣服的人偷割檳榔」等情，且當庭自皮
    包內取出被告交付之新臺幣五萬元，被告於原審九十三年十
    一月十九日審理時，亦坦承確有交付證人甲○○五萬元之情
    （金錢業據檢察官當庭扣押，證人甲○○涉犯偽證罪嫌部分
    ，業經臺灣新竹地方法院檢察署檢察官93年度偵字第5758、
    6149號提起公訴），此部分翻異之證詞自不足為被告有利之
    證明。
(八)此外，復有贓物領據一紙、照片十四張等在卷，扣押物檳榔
    長刀一把、檳榔剪刀三把、草刀一把、手電筒二支、電池二
    顆、紅色、藍色袋子各一個扣案足資佐證。本案事證已臻明
    確，被告犯行洵堪認定。
二、論罪
    核被告所為，係犯刑法第三百二十一條第一項第三款之攜帶
    兇器竊盜罪。被告與張怡君有共同之犯意聯絡及行為分擔，
    應論以共同正犯。被告前有如事實欄所載之犯罪、科刑及徒
    刑執行完畢情形，有台灣高等法院被告全國前案紀錄表在卷
    可稽，其受有期徒刑執行完畢後，五年內再犯有期徒刑以上
    之本罪，為累犯，應依刑法第四十七條規定加重其刑。
三、撤銷原判決的理由：
    原審以被告罪證明確，據以論罪科刑，固非無見。惟查：原
    判決一方面認證人劉貴明說謊、是被告叫該證人來作證 (按
    證人劉貴明涉犯偽證罪嫌部分，業經檢察官提起公訴），被
    告所辯向證人劉貴明購買二千九百顆檳榔顯係杜撰之詞；一
    方面復認被告此部分犯行尚不能證明云云，其論斷已有矛盾
    ，本件被告係竊盜之現行犯，其持有贓物、攜帶兇器，於實
    施竊盜行為時，為警當場逮捕，罪證明確。被告上訴仍空言
    否認犯行，並無理由，檢察官上訴認原判決此部分判斷不當
    ，為有理由，應由本院予以撤銷改判。
四、科刑與沒收：
    查被告素行不良，不知悔改，犯罪後初始坦承犯行，嗣後又
    翻異部分供述或全盤否認犯行，甚而於原審審理時，教唆證
    人劉貴明、甲○○偽證，足見被告並無一絲悔意，惡性非輕
    ，參以被告之犯罪手段、情節、犯罪後之態度及被害人之損
    害重大等一切情狀，酌予量處如主文第二項所示之刑。扣案
    之檳榔長刀壹把、檳榔剪刀參把、草刀壹把、手電筒貳支、
    電池貳顆、紅色、藍色袋子各壹個，均係被告所有供竊盜犯
    罪所用之物，併依刑法第三十八條第一項第二款規定宣告沒
    收。另扣案之白色袋子一個，亦係被告所有供竊盜犯罪所用
    之物，惟業據警方誤連同贓物檳榔發還被害人甲○○而滅失
    ，爰不另為沒收之諭知。
貳、駁回上訴(被訴隱避犯人)部分：
一、公訴意旨另以：被告乙○○知共犯張怡君另有毒品案件纏身
    ，為隱避共犯張怡君身分，竟將其配偶詹雪湖之行車執照交
    給共犯張怡君，讓共犯張怡君冒詹雪湖之名應訊，致承辦員
    警陷於錯誤，乃將共犯張怡君以詹雪湖之名移送，因認被告
    此部分另涉犯刑法第一百六十四條第一項之隱避犯人罪嫌。
二、按刑法第一百六十四條第一項隱避犯人罪所謂之「使之隱避
    」，係指藏匿、頂替以外，指使、指示、暗示隱蔽逃避方法
    ，而妨害其發見之謂（最高法院二十四年上字第三五一八號
    判例意旨參照），即須行為人有主動之指使或指示、暗示犯
    人之行為，而非由於犯人之發動指使或指示隱避。公訴人認
    被告乙○○涉有此部分隱避犯人犯行，無非係以證人詹雪湖
    於偵查中證述被冒名等情屬實，且共犯張怡君被查獲後確於
    警訊中冒用詹雪湖之名應訊，亦有共犯張怡君被查獲時所採
    之指紋卡在卷可參，而共犯張怡君被查獲時所採之指紋卡經
    指紋卡指紋相符，有內政部警政署刑事警察局九十二年六月
    五日刑紋字第０九二０一０二五０二號鑑驗書可證等為主要
    論據。訊據被告乙○○堅決否認有隱避犯人犯行，辯稱伊不
    知共犯張怡君另案被通緝，亦未將伊配偶詹雪湖之行車執照
    交給共犯張怡君，伊配偶詹雪湖之行車執照係放在自用小客
    車之遮陽板上等語。
三、查共犯張怡君被查獲後確係冒用被告乙○○之配偶詹雪湖之
    名應訊一節，此為被告所不否認。且共犯張怡君被查獲後所
    採之指紋卡經送鑑驗結果，亦確與內政部警政署刑事警察局
    檔存共犯張怡君指卡指紋相符，亦有共犯張怡君被查獲時所
    採之指紋卡及內政部警政署刑事警察局九十二年六月五日刑
    紋字第０九二０一０二五０二號鑑驗書在卷可證。據此，本
    案共犯張怡君被查獲後確係冒用被告陳光明之配偶詹雪湖之
    名應訊。
四、惟被告乙○○與共犯張怡君現場被查獲時，係警員曾國慶自
    被告所駕駛之車牌號碼Ｗ二─五四七三號自用小客車內取出
    被告之配偶詹雪湖之行車執照，乃當場詢問共犯張怡君是否
    即為詹雪湖，共犯張怡君即自身上拿出貼有其本人照片之詹
    雪湖名義
    湖，嗣後並於警訊中冒用詹雪湖之名應訊，之後再由警方以
    詹雪湖之名移送臺灣新竹地方法院檢察署檢察官偵查，而被
    告乙○○於此期間則自始至終未否認共犯張怡君冒用詹雪湖
    名義之身分等情，業據證人即查獲警員曾國慶於原審到院結
    證屬實。據此，被告辯稱未將伊配偶詹雪湖之行車執照交給
    共犯張怡君，伊配偶詹雪湖之行車執照係放在自用小客車之
    遮陽板上等情，尚非無據。
五、綜上所述，公訴意旨認被告乙○○知共犯張怡君另有毒品等
    案件纏身，為隱避共犯張怡君身分，竟將其配偶詹雪湖之行
    車執照交給共犯張怡君，讓共犯張怡君冒詹雪湖之名應訊一
    節，尚非有據。從而，被告係於共犯張怡君本人冒用其配偶
    詹雪湖之名應訊時，僅在旁消極不作為未否認共犯張怡君不
    實之身分，固有未當，惟究難認有何主動指使、指示、暗示
    隱蔽逃避方法，而隱避犯人共犯張怡君可言，此外，復查無
    其他積極證據足以證明被告有此部分隱避犯人之情事。原審
    乃認為被告此部分被訴隱避犯人之犯嫌尚屬不能證明，另諭
    知被告無罪之判決，核無不合，檢察官此部分之上訴並無理
    由，應予駁回。
參、適用之法律：
    刑事訴訟法第369條第1項前段、第368條、第364條、第299
　　條第1項前段。刑法第28條、第321條第1項第3款、第47條、
    第38條第1項第2款。
本案經檢察官覃正祥到庭執行職務。
中　　華　　民　　國　　94　　年　　4 　　月　　7 　　日
　　　　　　　　　刑事第九庭審判長法　官　陳　祐　治
　　　　　　　　　　　　　　　　  法　官  王　炳　梁
　　　　　　　　　　　　　　　　  法　官  陳　晴　教
以上正本證明與原本無異。
不得上訴。
                                  書記官　郭　台　發
中　　華　　民　　國　　94　　年　　4 　　月　　7 　　日
附錄：本案論罪科刑法條全文
中華民國刑法第321條第1項第3款：
犯竊盜罪而有左列情形之一者，處六月以上五年以下有期徒刑：
  三、攜帶兇器而犯之者。
